臺灣臺北地方法院民事判決　　　　　　 96年度訴字第3263號
原　　　告　前衛生物科技開發股份有限公司
法定代理人　丙○○
訴訟代理人　許俊仁律師
被　　　告　捷盟行銷股份有限公司
法定代理人　徐重仁
訴訟代理人　乙○○
參　加　人　統一生活事業股份有限公司
法定代理人　徐重仁
訴訟代理人　甲○○
上列當事人間請求給付買賣價金事件，本院於民國96年 8月30日
言詞辯論終結，判決如下：
    主      文
原告之訴及假執行之聲請均駁回。
訴訟費用由原告負擔。
    事實及理由
壹、原告主張：
一、兩造與參加人統一生活事業股份有限公司於民國 95年3月28
    日簽訂商品供應合約書（以下簡稱系爭合約書），約定由原
    告將貨品出售於被告，被告再將貨品出售參加人。原告嗣乃
    依系爭合約書之約定，於 95年4月26日及96年5月1日交付被
    告商品二批，被告則應給付原告買賣價金新台幣（下同）1,
    864,458元及936,539元，共 2,800,997元。詎屢經催討，被
    告迄未給付上開貨款，為此爰依系爭合約書第壹條第七項第
    2款付款辦法之約定及民法第367條給付買賣價金之規定，請
    求被告給付上開貨款。
二、被告抗辯其係執行原告與參加人間之押款約定，故不負給付
    遲延之責任。惟依系爭合約書第壹條第一項第1款及第2款約
    定，可知買賣契約確實存在於兩造之間；且原告與參加人所
    簽訂之95年度交易及推廣協議書（以下簡稱系爭協議書），
    縱約定原告須提供第一個月貨款予訴訟參加人為押款，然此
    乃原告與參加人間之約定，與被告無涉。被告另抗辯依系爭
    協議書第壹條第七項第 2款約定，參加人得先押第一個月貨
    款或協議一定之金額，惟依系爭合約書或系爭協議書，均無
    由被告將貨款給付參加人充當押金之約定，原告亦未指示被
    告將貨款給付參加人充當押金；況依民法第 367條規定及系
    爭合約書第壹條第七項第 2款約定，被告應將貨款匯至原告
    之銀行帳戶內，故被告應向原告給付貨款，始生清償債務之
    效力，被告若向參加人給付貨款，對原告自不生清償效力。
    原告否認被告已給付上開貨款予參加人之事實，被告亦未證
    明其已給付上開貨款予訴訟參加人。且縱如被告所稱應先押
    第一個月貨款予參加人，然第一個月之貨款亦僅為1,864,45
    8元，與被告抗辯其已給付2,800,997元之貨款予參加人，並
    不相符。
三、依系爭合約書第肆條第四項第 1款約定：「為適應市場，各
    項產品約定之銷售義務期為二個月，丙方（即參加人）有權
    決定是否更新銷售或停售。」、「於停售前二週以 SCM（供
    應鏈管理系統，Supply Chain Management，以下簡稱SCM）
    載明原因通知甲方（即原告）停售，甲方應於約定時間內取
    回貨物。」及第五項第2款約定：「丙方以SCM通知甲方之商
    品停售或部分停售（等級異動），乙方（即被告）於SCM 中
    通知退貨，甲方須於系統通知一週內至丙方的配送中心辦理
    退貨（零散退貨品由廠商負責整理）。」等約定，可知參加
    人於前二個月始有權決定是否停售退貨，且須於停售退貨前
    二週通知原告，惟本案貨物分別於95年4月及5月交付，而訴
    訟參加人遲至96年 4月17日始以存證信函通知原告停售及退
    貨，顯已超逾前述二個月停售退貨之期間。且被告及訴訟參
    加人係於原告提起本件訴訟後，始主張退貨扣款，顯係以損
    害原告為主要目的，參酌最高法院56年度台上字第1708號判
    例意旨，渠等乃權利濫用，有違誠信原則，是依民法第14 8
    條第1、2項規定，應限制被告有關主張退貨扣款等權利之行
    使，故被告主張退貨扣款，自屬無據。
四、聲明：(一)被告應給付原告 2,800,997元，及自起訴狀繕本送
    達翌日起至清償日止，按週年利率5%計算之利息。(二)訴訟費
    用由被告負擔。(三)原告願供擔保，請准宣告假執行。
貳、被告主張：
一、被告於95年 4月26日及95年5月1日向原告買進商品二批，約
    定買賣價金2,800,997元。依系爭契約第壹條第一項第1款約
    定：「本合約為甲方（即原告）將貨品出售於乙方（即被告
    ），乙方再將貨品出售予丙方（即參加人）等兩個買賣契約
    之聯立。」及同條第1項第4款約定：「甲乙丙三方同意，在
    丙方於一個月前以書面通知乙方終止本合約後，甲方同意無
    條件承受乙方關於本合約之所有權利義務，意即在本合約中
    ，所稱賣方係為甲方，買方係為丙方。」，可知原告出售貨
    品予被告後，被告再將貨品全數轉售予參加人，故系爭契約
    係由兩個聯立之買賣契約所組成，且除系爭契約或當事人另
    有約定外，兩者繼續存續及效力應相互影響，並非完全無涉
    之獨立買賣契約。
二、依系爭協議書第壹條第七項第 2款約定：「因銷售狀況未明
    甲方同意由丙方先押第一個月貨款或協議一定之金額，至終
    止本合約清完貨款。」，可知參加人為確保日後商品退貨之
    債權確保，得主張先押第一個月貨款。又系爭契約係由兩個
    聯立之買賣契約所組成，故此處所謂第一個月貨款，係指原
    告與被告間之第一個月交易貨款，而被告依約就第一個月貨
    款予以押款而未給付於原告，乃係執行依原告與參加人間之
    押款約定，即非遲延給付，故不負給付遲延之責任。
三、依系爭合約書第伍條約定，系爭契約之有效期間自95年4月1
    日起至95年12月31日止，如期限屆滿前，因無書面通知修正
    或終止合約之情事，視為自動延長一年即至96年12月31日止
    。復依系爭合約書第 4條第4項第1款及第5項第2款約定，參
    加人有權停售並退貨；參加人已於 96年4月17日以台北金南
    郵局字第 05252號存證信函通知原告商品停售及退貨之事宜
    ，被告並於96年5月17日以中壢內壢郵局字第445號存證信函
    通知原告領取退貨；上開貨品既已依約完成停售及退貨之通
    知，就退貨金額與退貨所產生相關費用共 2,611,348元，被
    告自得主張由貨款扣抵。另依系爭協議書第壹條第七項第 1
    款約定：「以上各項金額（於合約中係指原告公司同意給付
    統一生活公司所約定之各項附加費用等）發生當月結算，並
    由當月貨款中抵銷或委由共同配送終廠商代扣。」，被告亦
    得就上開附加費用共 272,034元，予以代扣。被告於扣抵退
    貨金額與退貨所產生相關費用2,611,348元及附加費用272,0
    34元，共2,883,382元後，已逾原告所請求之貨款2,800,997
    元，原告請求被告給付其貨款2,800,997元，自無理由。
四、聲明：(一)原告之訴駁回。(二)訴訟費用由原告負擔。
參、參加人主張：
一、依系爭協議書第壹條第七項第 2款約定：「倘因銷售狀況未
    明甲方同意由丙方先押第一個月貨款或協議一定之金額，至
    終止合約清完貨款。」，該押款之權利人係參加人，其約定
    之目的在於擔保日後原告對參加人交易關係中附加費用及退
    貨款之履行。
二、參加人自被告收受原告上開二批商品後，因銷售狀況不佳，
    沒有繼續向原告訂貨；系爭系爭合約書第肆條第四項第 1款
    約定：「為適應市場，各項產品約定之銷售義務期為二個月
    」，是規範參加人收受原告之商品後，即有至少必須於參加
    人之門市（康是美葯妝店）銷售該等商品二個月之義務，故
    參加人於義務期經過後，即與原告討論退貨事宜，因原告請
    求參加人繼續銷售，參加人始延後以 SCM系統通知原告退貨
    ，並於96年4月間以存證信函通知原告辦理退貨。
肆、兩造不爭執之事實：
一、兩造與參加人於 95年3月28日簽訂系爭合約書，並以原告與
    參加人所簽訂之系爭協議書作為系爭合約書之附件。
二、原告已經依據系爭合約書之約定，於95年4月26日及96年5月
    1日交付被告商品二批，買賣價金合計為2,800,997元。
三、參加人已於 96年4月17日以存證信函通知原告停售原告所提
    供之商品及退貨事宜；被告亦於 96年5月17日以存證信函通
    知原告領取退回之貨品。
四、參加人退貨金額及退貨所產生之相關費用，合計為2,611,34
    8 元；原告依據系爭協議書應支付參加人之各項附加費用，
    合計為272,034元。
伍、得心證之理由：
本件兩造所爭執之處，應在於：(一)參加人是否已經合法通知原告
停售所提供之商品及辦理退貨？(二)被告就參加人因退貨而得對於
原告主張之退貨金額與相關費用 2,611,348元，及參加人依據系
爭協議書得對於原告主張之各項附加費用 272,034元，是否得對
於原告對於被告之買賣價款債務2,800,997元主張扣抵？
一、經查，兩造與參加人於 95年3月28日簽訂系爭合約書，並以
    原告與參加人所簽訂之系爭協議書作為系爭合約書之附件等
    情，為兩造所不爭執；參諸系爭合約書第肆條第八項第 3款
    已經明確約定：「本約附件（包含但不限於：年度交易及推
    廣協議書、商品品質協議書等）與本合約具有同一之效力。
    」等語，堪認系爭合約書及系爭協議書應均屬系爭合約書簽
    定人即兩造與參加人所簽訂契約之範疇，而有拘束兩造及參
    加人之效力。次查，系爭合約書第肆條第四項第 1款約定：
    「為適應市場，各項產品約定之銷售義務期為二個月，丙方
    （即參加人）有權決定是否更新銷售或停售。」、「於停售
    前二週以 SCM載明原因通知甲方（即原告）停售，甲方應於
    約定時間內取回貨物。」、於系爭合約書第肆條第五項第 2
    款約定：「丙方以 SCM通知甲方之商品停售或部分停售（等
    級異動），乙方（即被告）於 SCM中通知退貨，甲方須於系
    統通知一週內至丙方的配送中心辦理退貨（零散退貨品由廠
    商負責整理）。」等情，有系爭合約書影本一件附卷可稽。
    自上開約定所使用「銷售義務期為二個月」之用語，及原告
    為供貨商、被告為物流廠商，參加人則為通路商之交易關係
    以觀，此部分約定之意旨，應係規範參加人於收受原告提供
    之商品後，具有至少必須於參加人之門市（康是美葯妝店）
    銷售該等商品二個月之義務，惟於此義務期限屆滿後，則有
    自行決定是否停售，並自行或由被告通知原告取回貨物之權
    利甚明。則參加人及被告既係於原告95年4、5月間交付商品
    之二個月以後之 96年4月間，始通知原告停售及辦理退貨，
    依據兩造及參加人上揭約定，參加人及被告之通知自已發生
    通知原告停售及辦理退貨之效力，原告應有依據系爭合約書
    及系爭協議書處理退貨及清算費用事宜之義務；原告主張此
    部分約定係限定參加人僅能於收受原告之商品後二個月內，
    行使停售及退貨之權利，參加人逾期通知停售及退貨，乃權
    利濫用云云，洵無足採。
二、系爭合約書第肆條第五項第 2款約定：「... 退貨金額與退
    貨所產生之相關費用丙方（乙方）有權直接由貨款中扣抵，
    ... 」，及系爭協議書第壹條第七項第 1款約定：「以上各
    項金額（於合約中係指原告公司同意給付統一生活公司所約
    定之各項附加費用等）發生當月結算，並由當月貨款中抵銷
    或委由共同配送終廠商代扣。」等情，有系爭合約書及系爭
    協議書影本各一件在卷足稽；是依據兩造及參加人間之上開
    約定，退貨金額、退貨所產生之相關費用及原告應支付參加
    人之各項附加費用，應均得由為「乙方」及「配送廠商」之
    被告，對於原告主張扣抵無訛。則參加人退貨金額及退貨所
    產生之相關費用合計為 2,611,348元，及原告應支付參加人
    之各項附加費用合計為 272,034元等情，既為兩造所不爭執
    之事實，被告抗辯其應給付原告之買賣價款 2,800,997元，
    扣除上開得扣抵合計為 2,883,382元之款項後，已無餘額，
    自屬可採。從而原告依據買賣契約之法律關係，請求被告給
    付 2,800,997元及自起訴狀繕本送達之翌日起算之法定遲延
    利息，即無理由，應予駁回；原告假執行宣告之聲請亦失所
    附麗，併應予駁回之。
陸、本件事證已臻明確，兩造其餘主張陳述及所提之證據，均毋
    庸再與審酌，附此敘明。
柒、據上論結：原告之訴為無理由，依民事訴訟法第78條，判決
    如主文。
中　  華  　民  　國　　96 　 年　   9    月     7    日
                  民事民二庭    法　官　楊代華
以上正本係照原本作成
如對本判決上訴，須於判決送達後20日內向本院提出上訴狀
中　  華  　民  　國　　96 　 年　   9    月     7    日
                                書記官  許婉如
